【裁判字號】    99,聲判,86
【裁判日期】    990813
【裁判案由】    聲請交付審判
【裁判全文】
臺灣臺北地方法院刑事裁定              99年度聲判字第86號
聲  請  人  甲○○
代  理  人  謝天仁律師
被      告  乙○○
            丙○○
            丁○○
上列聲請人即告訴人因告訴被告等詐欺等案件，不服臺灣高等法
院檢察署檢察長於中華民國99年4月9日駁回再議之處分（99年度
上聲議字第2626號），聲請交付審判，本院裁定如下：
    主  文
聲請駁回。
    理  由
一、聲請及告訴意旨略以：被告乙○○、丙○○及丁○○分別係
    址設臺北縣三重市○○路○段609 巷12號7樓之8肯順科技股
    份有限公司（下稱肯順公司）負責人、協理及行政助理，均
    明知有價證券之募集、發行、私募或買賣，不得有虛偽、詐
    欺或其他足致他人誤信之行為，竟共同基於意圖為自己不法
    所有及偽造文書之犯意聯絡，分別於民國93年2、3月間、95
    年4月間及96年6月間，在肯順公司內，向聲請人甲○○佯稱
    ，該公司需要以每股溢價方式現金增資，及肯順公司在大陸
    子公司即上海肯通電子有限公司（下稱肯通公司）於96年1
    月至6月間半年營業額達人民幣2,630萬元，資金需求增加，
    擬再增資云云，致聲請人不疑有他，於上揭時地，以每股溢
    價新臺幣（下同）13元、15元及15元購入該公司股份，並將
    股款120萬元及225萬元（聲請人於95年4月間之認股未匯款
    ）匯入肯順公司台北國際商業銀行湯城簡易分行第00000000
    00000號帳戶內。詎被告等三人竟於93年2月13日、95年4月
    22日、95年6月3日、96年6月16日，在93年董事會議事錄及
    股東臨時會議事錄、95年度股東常會議事錄及股東臨時會議
    事錄、96年董事會會議紀錄及股東常會議程等文件上，虛偽
    記載告訴人每股繳納增資金額為10元，肯順公司無溢價發行
    之情形，復持上揭不實之私文書向經濟部中部辦公室辦理變
    更登記公司資本而行使之，致生損害於聲請人之股東權益及
    主管機關對公司管理之正確性。被告丁○○與被告丙○○明
    知各次會議均非決議以每股10元發行新股，卻仍在業務所職
    掌之會議紀錄上登載為每股10元發行新股，並行使之向經濟
    部中部辦公室辦理增資及變更登記，被告丁○○與被告丙○○構成刑法第215條，業務上登載不實罪之共同正犯。而被
    告乙○○為肯順科技公司之負責人，召集董事會及股東會，
    並擔任主席，對會議決議內容知悉，猶乃係本案主使者，且
    亦於各會議紀錄上簽名，故亦為業務上登載不實罪之共同正
    犯。嗣告訴人之弟林佳孟前往大陸地區了解營運狀況，發現
    大陸子公司即肯通公司業績僅百餘萬人民幣，始悉受騙。因
    認被告等3人共同涉有詐欺、行使業務登載不實文書等罪嫌
    。
二、按告訴人不服上級法院檢察署檢察長或檢察總長認再議為無
    理由而駁回之處分者，得於接受處分書後10日內委任律師提
    出理由狀，向該管第一審法院聲請交付審判，刑事訴訟法第
    258 條之1 第1 項前段定有明文。經查，本件聲請人即告訴
    人甲○○以被告乙○○、丙○○、丁○○涉犯詐欺等案件，
    向臺灣臺北地方法院檢察署提出告訴，經檢察官於99年2月
    22日以99年度調偵字第149號為不起訴處分後，聲請人不服
    ，乃聲請再議，嗣經台灣高等法院檢察署檢察長於99年4月
    9日以99年度上聲議字第2626號認再議為無理由而駁回再議
    之聲請後，聲請人隨即於收受該署駁回再議處分書後10日內
    委任律師具狀向本院聲請交付審判等情，業經本院調閱上開
    卷宗核閱無訛，而聲請人所提刑事聲請交付審判狀並蓋有本
    院收狀戳日期在卷可稽，則揆諸前揭規定所示，聲請人向本
    院提起本件聲請，在程序上即屬適法，合先敘明。
三、次按刑事訴訟法第258條之1規定告訴人得向法院聲請交付審
    判，核其立法意旨，係法律對於「檢察官不起訴或緩起訴裁
    量權」制衡之外部監督機制，此時，法院之職責僅在就檢察
    官所為不起訴或緩起訴之處分是否正確加以審查，藉以防止
    檢察機關濫權。依此立法精神，同法第258條之3第3項規定
    ：「法院就交付審判之聲請為裁定前，得為必要之調查」，
    其所謂「得為必要之調查」，係指調查證據之範圍應以偵查
    中曾顯現者為限，不可就新提出之證據再為調查，亦不可蒐
    集偵查卷宗以外之證據，否則將與刑事訴訟法第260條之再
    行起訴規定混淆不清（臺灣高等法院91年4月25日刑庭會議
    法律問題研討意見參照）。又法院於審查交付審判之聲請有
    無理由時，除認為告訴人所指摘不利被告之事證未經檢察機
    關詳為調查或斟酌，或不起訴處分書所載理由違背經驗法則
    、論理法則或其他證據法則者外，不宜率予交付審判（法院
    辦理刑事訴訟案件應行注意事項第118項參照）。至上開所
    謂告訴人所指摘不利被告之事證未經檢察機關詳為調查，係
    指告訴人所提出請求調查之證據，檢察官未予調查，且若經
    調查，即足以動搖原偵查檢察官事實之認定及處分之決定，
    倘調查結果，尚不足以動搖原事實之認定及處分之決定者，
    仍不能率予交付審判，合先敘明。
四、被告乙○○、丙○○、丁○○均堅決否認有何詐欺及行使業
    務登載不實文書之犯行，被告乙○○辯稱：我擔任肯順公司
    負責人，公司登記股票都是以10元為面額，我主持多次股東
    會議，有說明公司經營虧損及增資用途，聲請人甲○○也是
    公司董事，公司有經董事及股東同意，以每股13元及15元增
    資，甲○○亦有參加股東會議，知悉股票溢價發行及溢價用
    途，同意以溢價金額購買股票，並同意增資股票以10元為面
    額登記，我雖有提供大陸子公司即肯通公司發展現況與願景
    之投影片資料給甲○○，但投影的資料是大陸公司總經理楊
    文延所提供，其數據是有根據的，在開會時有向全體股東說
    明，且每次開完會議都有將會議紀錄寄給股東看過等語；被
    告丙○○辯稱：我擔任肯順公司協理，公司均係由乙○○主
    持股東會議，股東會開會前會先經過董事會討論要提出的議
    案，若有增資也會討論溢價發行的金額。與會股東有於會議
    討論溢價部分作為彌補公司虧損及發行技術股，並決定在會
    議紀錄上寫每股10元，擔任會議紀錄時，係依據開會股東決
    定結果製作會議紀錄，甲○○當時均有參與股東會議等語；
    被告丁○○辯稱：擔任肯順公司擔任行政助理，公司均係由
    乙○○主持股東會議，甲○○均有參加公司之股東會，我僅
    係按照股東會議結果製作紀錄，股票面額就是10元，只負責
    催收股款，不曾向甲○○說明公司溢價增資資之事，我不清
    楚公司增資情事等語。經查：
  (一)關於業務登載不實之部份
  1.聲請人甲○○於偵查中證稱：我有參加95年4月22日之95年
    度股東常會會議、同年5月4日之董事會及96年6月16日之股
    東常會，從93年投資以後到現在都是股東、94年後擔任董事
    到96年9月底辭董事，我都有參加我指訴偽造文書之會議，
    三次分別是以13、15及15元溢價發行等語（見98年度他字第
    2865 號偵查卷第54頁、第138頁），且有聲請人93年現金增
    資之認股書、肯順公司95年4月22日之股東會簽到簿、96年5
    月4日董事會簽到簿在卷可參（見第84至86頁、第90至92頁
    、第98頁）。
  2.按股份有限公司之資本，應分為股份，每股金額應歸一律，
    一部分得為特別股；其種類，由章程定之。前項股份總數，
    得分次發行，公司法第156條第1、2項定有明文。肯順公司
    章程第二章第5條規定：「...每股金額新台幣壹拾元... 」
    ，此有肯順公司案卷在卷可參，則肯順公司之每股登記面額
    為10元。又觀諸93年2月20日認股書載有「說明：1.(1)本次
    現金增資80萬股，每股面額NT$10元，以NT$13元溢價發行。
    ...(3)本次現增股本溢價部分計NT$2,400,000元，其中NT$2,
    000,000元轉增資20萬股（10萬股為發放給本公司研發顧問
    的技術股，餘10萬股保留授權董事長做為未來員工股利或研
    發獎勵之用），餘NT$400,000元彌補以前年度虧損；實際登
    記資本額為NT$28,000,000元整。」、95年4月22日股東常會
    議事錄載有「說明：(1)本公司為因應營運規模成長及遠程規
    劃需要，擬辦理現金增資新台幣27,870,000元，每股面額新
    台幣10元，以新台幣15元溢價發行，發行股份計1,858,000
    股。...」、96年6月16日董事會會議紀錄載有「三、討論事
    項：(一)增加資本發行新股案」、「本公司業經股東會決議增
    加資本新台幣31,000,000元整，發行新股3,100,000股，每
    股金額新台幣10元，該新股擬全額發行。本次發行之新股除
    保留百分之十由員工承購外，其餘由原股東按照原持有股份
    比例認股...」等內容，有上開認股書及會議紀錄在卷可稽
    （見前揭偵查卷第84至86頁、第93頁、第164頁），參以聲
    請人前揭證述，顯見於93年2月13日、95年4月22日、95年6
    月3日、96年6月16日所為三次增資發行，其分別以13元、15
    元及15元而為溢價發行，每股登記面額為10元。
  2.聲請人雖指稱：該三次增資發行之相關會議中有虛偽記載每
    股繳納增資金額為10元，肯順公司無溢價發行之情形，復持
    上揭不實之私文書向經濟部中部辦公室辦理變更登記公司資
    本而行使之情事，而認被告3人有行使業務登載不實文書之
    犯行，惟依證人陳世傑、黃明煌於偵查中證稱：任職肯順公
    司，也是該公司股東，該公司於93、95及96年間財務虧損，
    被告乙○○當時主持股東會議，參與會議股東均有同意溢價
    增資，亦有同意每股登記為10元，多出來的部分彌補公司虧
    損及發行技術股份，聲請人甲○○均有參與開會，被告乙○○開會時均有說明溢價股發行及用途等語（見98年度偵字第
    23792號偵查卷第9至10頁），有肯順公司登記案卷、股東名
    冊、現金增資試算表、增資資料、技術股進出說明、郵寄會
    議紀錄、彰化銀行匯款申請書、肯順公司繳款憑證、現金增
    資認股書、印鑑使用暨保管同意書、93年2月8日股東常會議
    事錄、同月13日董事會議事錄、股東臨時會議事錄、同年3
    月3日增加資本登記資本額查核報告書、95年4月22日股東常
    會議事錄、95年6月3日股東臨時會議事錄、96年5月4日董事
    會議紀錄、同年6月16日股東常會議程紀錄、董事會會議紀
    錄、股東會簽到簿、96年11月2日會議紀錄、96年度股東常
    會議事手冊等在卷足稽。依前所述，聲請人擔任該公司董事
    ，並參與多次股東會議，知悉肯順公司財務虧損狀況，並於
    93年及96年均同意增資等情事，且被告丙○○、丁○○均依
    據股東會議討論結果製作會議紀錄，相關會議紀錄中雖僅記
    載每股登記為10元，尚難謂有虛偽記載等情，尚難遽認被告
    3人有何業務登載不實文書之犯意。
  (二)關於詐欺之部分
  1.聲請人於肯順公司93年及96年兩次增資發行新股中，均有參
    予認股之行為，此為聲請人所不爭執，並有台北國際商業銀
    行湯城簡易分行第0000000000000號、第0000000000000號帳
    戶、永豐銀行湯城簡易分行第00000000000000號、第000000
    00000000號帳戶交易明細在卷可稽（見前揭偵查卷第101至
    116頁、233至238頁）。聲請人甲○○於偵查中證稱：我弟
    弟林佳孟在肯順公司擔任顧問，跟我說肯順公司值得投資，
    我也有多次參加該公司股東會議，於94年間起至96年間止擔
    任該公司董事，當時該公司並未賺錢，亦無分現金紅利，我
    去開會時，公司有給我看公司報表，我才會同意要出資購入
    溢價股票，我是依據該公司提供之投影片內容認為肯通公司
    合約實績是人民幣2, 630萬元等語（見前揭偵查卷第138頁
    、第241頁），且依前所述，證人陳世傑、黃明煌均證稱：
    肯順公司於93、95及96年間財務虧損，乙○○當時主持股東
    會議，參與會議股東均有同意溢價增資，亦有同意每股登記
    為10元，多出來的部分彌補公司虧損及發行技術股份，開會
    時有說明溢價股發行及用途等語（見98年度偵字第23792號
    偵查卷第9至10頁），顯見聲請人對於溢價發行之用途，應
    為明瞭。
  2.證人楊文延即前肯通公司總經理於偵查中證稱：肯通公司在
    大陸經營狀況不錯，肯順公司發展現況與願景之投影片資料
    係伊製作，資料上的數據，是係根據在大陸與其他公司所簽
    合約金額，及大陸地區各辦事處所簽合約金額之總和，即人
    民幣2,630萬元，並將肯順公司投影片資料交給肯順公司等
    語（見前揭偵查卷第17至18頁），並提出肯通公司人力資源
    分析報告、代理協議書、未來三年營運計劃、07 年銷售策
    略、營收損益計算表、費用預算表、上海主要客戶明細、客
    戶訂購單、代理合同情況表等附卷可參（見前揭卷第21至16
    1頁）。
  3.聲請人為一成年人，具有相當之社會經驗，本應自行評估被
    告所提出之各項宣傳、投資、經營目標、市場接受度等相關
    資訊後，謹慎為相關判斷。依聲請人及證人陳世傑、黃明煌
    及楊文延之證述，足認聲請人投資肯順公司之決定，是基於
    對於其弟林佳孟之信賴，及在了解被告公司經營狀況，經審
    慎評估、判斷後才決定投資，本乎其商場經驗之判斷而為，
    難認被告乙○○等人於客觀上有何對聲請人施用詐術犯行。
  4.又肯順公司並非公開發行公司，於93年、96年間所為股票增
    資買賣之行為，尚不符證券交易法第22條第1項所稱公開募
    集有價證券之行為，此業據聲請人自陳肯順公司增資發行新
    股或出售股票並未向主管機關申報公開發行等語明確，即難
    認被告乙○○等人有違反證券交易法第20條第1項情事，而
    依同法第171條第1項第1款之規定處罰，附此敘明。
  (五)綜上所述，原檢察官以本案缺乏積極事證足認被告等人涉有
    偽造文書等犯行，予以不起訴處分，聲請人不服聲請再議後
    ，復經臺灣高等法院檢察署檢察長駁回再議，經核並無未就
    不利被告之事證詳為調查或斟酌，或者違背經驗法則、論理
    法則及證據法則之情事，於法即無違誤。從而，本件交付審
    判之聲請為無理由，應予駁回。
據上論斷，應依刑事訴訟法第258條之3第2項前段，裁定如主文
。
中    華    民    國    99    年    8     月    13    日
                  刑事第七庭    審判長法  官  林庚棟
                                      法  官  林勇如
                                      法  官  章曉文
以上正本證明與原本無異。
本裁定不得抗告。
                                      書記官  林義盛
中    華    民    國    99    年    8    月     13    日

司法院資訊處製作；財團法人民間司法改革基金會備份。
